臺北高等行政法院判決
　　　　　　　　　　　　　　　　　　　95年度訴字第1138號
　　　　　　　　　　　　　　　.
原　　　告　華嘉企業股份有限公司
代　表　人　甲○○
訴訟代理人　陳修君律師
　　　　　　董秀蓮（會計師）
被　　　告　財政部臺北市國稅局
代　表　人　許虞哲（局長）住同上
訴訟代理人　乙○○
上列當事人間因稅捐稽徵法事件，原告不服財政部中華民國95年
2 月9 日台財訴字第09400618350 號（案號：第00000000號）訴
願決定，提起行政訴訟。本院判決如下：
    主  文
原告之訴駁回。
訴訟費用由原告負擔。
　　事  實
一、事實概要：緣原告於民國（下同）93年5 月1 日至6 月30日
    間銷售白米予義合工廠，金額計新臺幣（下同）11,142,900
    元（免稅），卻開立15張統一發票予義合商行，未依規定給
    與他人憑證，經被告按其未依法給與他人憑證金額處以百分
    之5 罰鍰計557,145 元。原告不服，申請復查，未獲變更，
    提起訴願，復遭決定駁回，遂提起本件行政訴訟。
二、兩造聲明：
  (一)原告聲明：訴願決定、復查決定及原處分均撤銷。
  (二)被告聲明：駁回原告之訴。
三、兩造之爭點：
　(一)原告主張之理由：
    1.緣義合工廠於93年5 至6 月間向原告購買白米11,142,900
      元，原告誤將統一發票買受人抬頭開立為義合商行（義合
      工廠與義合商行係同一家族企業），義合商行接獲該發票
      後，亦未加留意，至財政部臺灣省中區國稅局竹南稽徵所
      依據財稅資料中心93年11月產出之上半年度小規模營業人
      向加值體系購貨清單，發現義合商行進貨金額有11,142,9
      00元，金額龐大，不符合小規模營業人免用統一發票規定
      ，通知義合商行應改為統一發票使用戶後，義合商行始發
      覺錯誤，乃要求原告將買受人抬頭更正為義合工廠，原告
      亦發覺確實有誤，因此將上述開立予「義合商行」之發票
      更正為實際買受人「義合工廠」。嗣義合商行於94年1 月
      31日再持原告更正後之發票扣抵聯、收執聯之影本向被告
      所轄竹南稽徵所報備，竹南稽徵所再依作業規定函詢被告
      所轄信義稽徵所，該筆進貨之實際買受人是否為義合工廠
      。於此期間，原告亦於94年2 月21日向被告所轄信義稽徵
      所報備上述情事，經該所認定實際買受人為義合工廠無誤
      ，惟其亦認為原告更正買受人抬頭時，未同時向稽徵機關
      報備，仍以違反稅捐稽徵法第44條應給與他人憑證而未給
      與之規定，處原告銷貨金額百分之5 之違章罰鍰。
    2.義合商行與義合工廠兩家商號為同一家族之企業，亥家商
      號均是小規模營業人，因營業項目均登記米榖批發等，屬
      於農產品買賣，依加值型及非加值型營業稅法第8條第1項
      第21款規定，免徵營業稅，且無須使用統一發票。目前義
      合商行僅為糧食局之委託倉庫，代理公糧收購，未經營其
      他商業行為，其餘一般白米加工買賣，均為義合工廠的商
      業行為，而原告自始至終皆係與義合工廠交易。又被告對
      該兩家商號課徵營利事業所得稅，係依據該兩家商號使用
      台灣電力公司之電度數核算該兩家商號碾米噸數，換算營
      業收入及所蒐集到之課稅資料予以核定收入，與原告開立
      之統一發票無關，而既然該兩家商號無利得之誘因，自無
      須由原告開立發票助其減免或逃漏稅金，故本件純為錯誤
      之更正，足見原告絕無不法意圖，亦無開立發票幫助該兩
      家商號減免稅金之必要。本件純因該兩家商號恰巧均留有
      名片予原告（名片上均印有統一編號），原告會計人員一
      時疏忽將買受人「義合工廠」誤開立為「義合商行」，其
      過程應屬開立錯誤，不符司法院釋字第252 號所稱「營利
      事業銷售貨物，不對直接買受人開立統一發票，而對買受
      人之客戶開立統一發票，應依稅捐稽徵法第44條規定論處
      」之情事。
    3.原告於被告所轄信義稽徵所通知前即已開立發票，僅因會
      計人員失察，致買受人抬頭記載與事實不符，原告於發現
      錯誤時，已即時向稽徵機關申請更正買受人，顯然與被告
      認定之違反稅捐稽徵法第44條所定「營利事業依法規定應
      給與他人憑證而未給與」之逃漏稅捐情事不符，究其實際
      ，原告僅觸犯加值型及非加值型營業稅法第48條第1 項前
      段規定（此處不實僅客觀上記載不一致，而無主觀上記載
      不實之意圖）。原處分及訴願決定捨事實與證據於不顧，
      誤引嚴苛、高罰責之法條認定原告有稅捐稽徵法第44條應
      給與他人憑證而未給與之情事，顯有違誤。
  (二)被告主張之理由：
    1.稅捐稽徵法第44條係規定給與憑證、取得憑證之義務，因
      憑證之給與、取得與稅捐稽徵有重大關係，違反此義務，
      將導致稅捐稽徵的不確實。又司法院釋字第252 號解釋理
      由書略以：「稅捐稽徵法第44條規定．．．係為使營利事
      業據實給與或取得憑證，俾交易前後手稽徵資料臻於翔實
      ，以建立正確課稅憑證制度．．．所謂『依法』，係指依
      營業稅法第32條第1 項：『營業人銷售貨物或勞務，應依
      本法營業人開立銷售憑證時限表規定之時限，開立統一發
      票交付買受人』之規定而言。而所謂『他人』，則指貨物
      或勞務之直接買受人或直接銷售人，非指直接買受人或直
      接銷售人以外之他人。據此，營利事業未依營業人開立銷
      售憑證時限表之規定，給予直接買受人憑證或自直接銷售
      人取得憑證，即構成稅捐稽徵法第44條之違法行為」。而
      營業稅法第48條規定係指營業人已依營業稅法第32條規定
      開立統一發票交付買受人，惟其應行記載事項未依規定記
      載或所載不實，如不涉及漏稅，則依該條規定處罰鍰。
    2.查本件原告銷貨未依規定給與他人憑證，違反營業稅法及
      稅捐稽徵法之違章事實，有原告之說明書、財政部臺灣省
      中區國稅局竹南稽徵所94年2 月3 日中區國稅竹南三字第
      0940002270號函、小規模營業人向加值體系購貨清單等附
      卷可稽。
    3.本件係財政部臺灣省中區國稅局竹南稽徵所以94年2 月3
      日中區國稅竹南三字第0940002270號函，檢送原告93年5
      月開立之統一發票15份及小規模營業人向加值體系購貨清
      單，請被告所轄信義稽徵所查復實際買受人。經該所以94
      年2 月18日財北國稅信義營業字第0940016947號函請原告
      提示相關資料，依原告出具之說明書，已自承實際銷售對
      象為義合工廠，而小規模營業人向加值體系購貨清單之買
      受商號名稱、統一編號卻為義合商行。依稅捐稽徵機關管
      理營利事業會計帳簿憑證辦法第21條第1 項規定，原告銷
      售貨物，有給與交易相對人即買受人原始憑證之作為義務
      ，自應注意憑證上之買受人名義與實際買受人是否相符。
      至原告主張於銷售時就已開立統一發票，應無應給予他人
      憑證而未給予之情事，查本件之買受人為義合工廠，原告
      開立之統一發票買受人名稱及統一編號均為義合商行，自
      難謂為已依法給與他人憑證，亦與營業稅法第48條有關統
      一發票未依規定記載之情事不同。
    4.原告於93年5 月1 日至6 月30日間銷售白米予義合工廠，
      金額計11,142,900元（免稅），原告開立之統一發票買受
      人名稱及統一編號均為義合商行，並已申報銷售額，顯係
      違反稅捐稽徵法第44條應給與他人憑證而未給與之規定，
      與營業稅法第48條有關統一發票未依規定記載之情事不同
      ，自應依稅捐稽徵法第44條規定處百分之5 罰鍰。而原告
      於稽徵機關依申報資料產出小規模營業人向加值體系購貨
      清單後，始主張開立之統一發票買受人名稱及統一編號均
      書寫錯誤，已自行更正，惟未向稽徵機關報備，查財政部
      依營業稅法第32條第3 項授權訂定之統一發票使用辦法第
      24條規定：「營業人開立統一發票書寫錯誤者，應另行開
      立，並將誤寫之統一發票收執聯及扣抵聯註明『作廢』字
      樣，黏貼於存根聯上，於當期之統一發票明細表註明」；
      第30條規定：「違反本辦法之規定者，依本法及稅捐稽徵
      法有關規定處罰」，原告為營業人自不得諉為不知，且亦
      不得以不知法律規定而主張免責，則其應注意且能注意而
      不注意，即顯有疏忽，縱非故意，亦難免其過失責任。
　　理  由
一、被告代表人原為張盛和，95年8 月28日變更為許虞哲，茲由
    其具狀聲明承受訴訟，核無不合，應予准許。
二、按「營業人銷售貨物或勞務，應依本法營業人開立銷售憑證
    時限表規定之時限，開立統一發票交付買受人」，為營業稅
    法第32條第1 項所明定。次按「營業事業依法規定應給與他
    人憑證而未給與，應自他人取得憑證而未取得，或應保存憑
    證而未保存者，應就其未給與憑證、未取得憑證或未保存憑
    證，經查明認定之總額，處百分之5 罰鍰」；「對外營業事
    項之發生，營利事業應於發生時自他人取得原始憑證，如進
    貨發票，或給與他人原始憑證，如銷貨發票。給與他人之憑
    證，應依次編號並自留存根或副本」，稅捐稽徵法第44條及
    稅捐稽徵機關管理營業會計帳簿憑證辦法第21條第1 項分別
    定有明文。
三、本件事實概要已如前述，有原告說明書、財政部臺灣省中區
    國稅局竹南稽徵所94年2月3日中區國稅竹南三字第09400022
    70號函、小規模營業人向加值體系購貨清單、被告所轄信義
    稽徵所處分書等附於原處分卷可稽，堪予認定。原告不服，
    循序提起行政訴訟，主張：本件純因原告會計人員一時疏忽
    ，而將買受人「義合工廠」誤開立為「義合商行」，迄至財
    政部臺灣省中區國稅局竹南稽徵所依據財稅資料中心93年11
    月產出之上半年度小規模營業人向加值體系購貨清單，發現
    義合商行進貨金額有11,142,900元，過於龐大，不符合小規
    模營業人免用統一發票規定，通知義合商行時，義合商行始
    發覺錯誤，輾轉通知原告，原告獲悉後即向稽徵機關申請更
    正買受人，顯然與被告認定之違反稅捐稽徵法第44條所定「
    營利事業依法規定應給與他人憑證而未給與」之逃漏稅捐情
    事不符，原告所觸犯者應為加值型及非加值型營業稅法第48
    條第1 項前段規定云云。
四、惟查，原告於93年5 月1 日至6 月30日間實際銷售白米之對
    象為義合工廠，惟作為銷售憑證之15張統一發票卻開立予義
    合商行，此為原告所不爭執之事實，原告之行為自已該當稅
    捐稽徵法第44條未依規定給與他人憑證之違章行為。
五、原告雖主張此項違章純會計疏忽誤載開立對象而已，致統一
    發票之記載有所不實，所為應該當加值型及非加值型營業稅
    法第48條之處罰云云。惟按司法院釋字第252 號解釋理由書
    揭示：「中華民國79年1 月24日修正布前之稅捐稽徵法第44
    條規定：『營利事業依法規定應給予他人憑證而未給予，或
    應自他人取得憑證而未取得者，應就其未給予憑證或未取得
    憑證，經查明所漏列之金額，處百分之五罰鍰。』係為使營
    利事業據實給予或取得憑證，俾交易前後手稽徵資料臻於翔
    實，以建立正確課稅憑證制度，乃實現憲法第19條意旨所必
    要。上述稅捐稽徵法第44條所謂『依法』，係指依營業稅法
    第32條第1 項：『營業人銷售貨物或勞務，應依本法營業人
    開立銷售憑證時限表規定之時限，開立統一發票交付買受人
    』之規定而言（舊營業稅法第12條第1 項：『營利事業發生
    營業行為時，應依本法分類計徵標的表現定之時限，開立統
    一發票交付買受人』）。而所謂『他人』，則指貨物或勞務
    之直接買受人或直接銷售人，非指直接買受人或直接銷售人
    以外之他人。據此，營利事業未依『營業人開立銷售憑證時
    限表』（舊營業稅法分類計徵標的表）之規定，給予『直接
    買受人』憑證或自『直接銷售人』取得憑證，即構成稅捐稽
    徵法第44條之違法行為。」「財政部中華民國69年8 月8 日
    （69）台財稅字第36624 號…函釋示，某股份有限公司於66
    年年度銷售合板予經銷商時，未依規定開立發票予該經銷商
    ，而以該經銷商之客戶之名義開立統一發票，應依稅捐稽徵
    法第44條規定論處。此項命令，核與前述法律規定之意旨相
    符，並未擴張適用，與憲法尚無牴觸。稅捐稽徵法第1 條規
    定：『稅捐之稽徵，依本法之規定；本法未規定者，依其他
    有關法律之規定』。故稅捐稽徵法與其他稅法規定不相同時
    ，應優先適用稅捐稽徵法。且營業稅法第48條有關『營業人
    開立統一發票應行記載事項未依規定或所載不實』之規定，
    則係指營業人已依營業稅法第32條規定開立統一發票交付買
    受人，惟其應行記載事項未依規定記載或所載不實，如應書
    立抬頭而未書立，或應填寫買受人統一編號而未填寫等情形
    而言，並不包括對於直接買受人給予憑證之情形在內，更無
    優先適用營業稅法之問題，併此說明。」，即已說明稅捐稽
    徵法之規定應優先適用，且加值型及非加值型營業稅法第48
    條之規定乃指已開立交付予應開立之對象，而開立內容有所
    錯誤之情形。惟本件原告開立15張發票係開立交付予義合商
    號，而非實際銷售之義合工廠，直到被告所轄信義稽徵所依
    臺灣省中區國稅局竹南稽徵所94年2 月3 日中區國稅竹南三
    字第0940002270號函，向原告查明本件之實際買受人時，原
    告始發現交付對象有誤，故本件已非單純之發票記載錯誤可
    比，自與加值型及非加值型營業稅法第48條之情形不同。原
    告上開主張，諉無可採。
六、綜上所述，本件被告以原告未依規定給與他人憑證總額11,1
    42,900元，處百分之5 罰鍰計557,145 元，核無不合。訴願
    決定予以維持，亦無不當。原告訴請撤銷原處分與訴願決定
    ，為無理由，應予駁回。
據上論結，本件原告之訴為無理由，爰依行政訴訟法第98條第3
項前段，判決如主文。
中  　華  　民  　國　   96　  年  　 1    月　  11 　 日
                         第七庭審判長法  官　李　得　灶
                                   　法  官　林  玫  君
                                     法  官　李　玉　卿
上為正本係照原本作成。
如不服本判決，應於送達後20日內，向本院提出上訴狀並表明上
訴理由，如於本判決宣示後送達前提起上訴者，應於判決送達後
20日內補提上訴理由書（須按他造人數附繕本）。
中　　華　　民　　國　　96　   年　   1　  月　  11　　日
                                     書記官  楊  怡  芳
